最高法院刑事判決　　　　　　　　　　　　　　　　八十八年度台上字第四一一號
　　上訴人　台灣高等法院檢察署檢察官
　　被　告　甲○○
右上訴人因被告違反麻醉藥品管理條例案件，不服台灣高等法院中華民國八十七年七
月二十九日第二審更審判決（八十七年度重上更(三)字第六九號，起訴案號：台灣新竹
地方法院檢察署八十四年度偵字第一六一一號），提起上訴，本院判決如左：
    主  文
原判決撤銷，發回台灣高等法院。
    理  由
本件原判決以公訴意旨略以被告甲○○基於概括之販賣營利犯意，先後於民國八十三
年十二月二十日、八十四年一月二十六日、八十四年二月二日，在吳明忠位於新竹縣
關西鎮○○街二十六號住處附近，以每包新台幣（下同）一千元之價格，連續非法販
賣安非他命給吳明忠吸用。又於八十三年十二月下旬，在新竹縣關西鎮○○○○道旁
正興加油站前；於八十四年一月十五日及同年月底，在新竹縣關西鎮○○路關西加油
站前；於八十四年一月三十一日，在新竹縣關西鎮○○路中聯社前，連續四次以一包
五千元之價格非法販賣安非他命給陳嘉慶，因認被告涉犯麻醉藥品管理條例第十三條
之一第二項第一款罪嫌云云。但經審理結果，認為被告之犯罪不能證明，因而撤銷第
一審之判決，改判諭知被告無罪之判決，固非無見。惟查審理事實之法院對於被告有
利及不利之證據，應一律注意，詳為調查，綜合全案證據資料，本於經驗法則以定其
取捨，並將取捨證據及得心證之理由於判決內詳為說明。故證據雖已調查，而尚有其
他必要部分並未調查，仍難遽為被告有利或不利之認定；苟非調查之途徑已窮，而被
告之犯罪嫌疑仍屬不能證明，要難遽為無罪之判斷；如有應調查之證據未予調查，率
行判決，其判決當然違背法令。(一)本院前次發回意旨略以原審應傳拘證人黃進興到庭
，以查明證人陳嘉慶之供述是否真實可採。此次，原審雖已傳喚，惟證人黃進興並未
到庭，原審未予拘提，亦未於判決說明無庸傳拘調查之理由，自有應於審判期日調查
之證據未予調查之違法。(二)證人即承辦警員陳宏志於原審證稱：查獲吳明忠當時，吳
明忠提出被告之福利證（即購買證）影本指認係向被告購買安非他命。證人吳明忠亦
坦承在家中為警搜出被告之福利證，並指認向被告購買安非他命。而被告於原審承認
與陳嘉慶一起吸用安非他命（見上訴卷第十四頁、更(一)卷第八十七、八十八頁）。如
果無訛，被告與吳明忠、陳嘉慶關係密切，此與判斷證人吳明忠、陳嘉慶所證是否可
採，至有關連。原審對於上揭不利於被告之證據，未加審酌，亦未在判決內敘明何以
不採之理由，有理由不備之違法。(三)原審未經調查，亦未傳喚彭素珍姊弟到庭應訊，
僅憑被告之供述，即認定吳明忠擁有之安非他命是向彭素珍、彭裕煒姐弟購買，而未
向被告購買。亦有應於審判期日調查之證據未予調查之違法。上訴意旨，執以指摘原
判決不當，非無理由，應認原判決仍有撤銷發回更審之原因。
據上論結，應依刑事訴訟法第三百九十七條、第四百零一條，判決如主文。
中      華      民      國    八十八    年      一      月    二十八    日
                              最高法院刑事第四庭
                                  審判長法官  陳  錫  奎
                                        法官  洪  清  江
                                        法官  吳  昆  仁
                                        法官  李  伯  道
                                        法官  王  憲  義
      右正本證明與原本無異
                                              書  記  官
中      華      民      國    八十八    年      二      月      四      日
